臺灣高雄地方法院民事判決
111年度訴字第104號
原      告  陳偉玲  
訴訟代理人  王建元律師
被      告  陳麗祥  
            温雅蘭  
上  一  人
訴訟代理人  唐樺岳律師
複代理人    紀孫瑋律師                      
上列當事人間請求返還寄託物事件，本院於民國111年6月29日言
詞辯論終結，判決如下：
    主      文
一、被告戊○○應給付原告新臺幣2,408,515元，及自民國110年9
    月19日起至清償日止，按週年利率百分之五計算之利息。
二、被告戊○○與己○○間就附表所示不動產於民國108年4月8日所
    為贈與之債權行為，及於民國108年4月26日所為所有權移轉
    登記之物權行為，均予撤銷。
三、被告己○○就附表所示不動產如附表所示之以贈與為原因所為
    之所有權移轉登記，應予塗銷。
四、訴訟費用由被告負擔。
五、本判決第一項於原告以新臺幣810,000元為被告戊○○供擔保
    後，得假執行。但被告戊○○如以新臺幣2,408,515元為原告
    預供擔保，得免為假執行。
    事實及理由
壹、程序事項
    被告戊○○經合法通知未於言詞辯論期日到場，核無民事訴訟
    法第386條各款所列情形，爰依原告之聲請，由其一造辯論
    而為判決。
貳、實體事項
一、原告主張:
(一)伊為戊○○之胞妹，被告己○○為戊○○之女兒。伊與戊○○約定成
    立消費寄託契約(下稱系爭消費寄託契約)，自民國90年10月
    起陸續交付新臺幣(下同)數萬元至數十萬元不等之寄託物予
    戊○○保管，迄至108年4月4日止，交付保管金額已達310萬8,
    515元。伊嗣於108年4月間請求戊○○返還寄託之現金，戊○○
    僅於108年4月4日返還70萬元，並表明餘款待籌款完畢後再
    行返還，雙方便在己○○見證下簽立戊○○尚積欠伊寄託款240
    萬8,515元(下稱系爭款項)等內容之收據(下稱系爭收據)。
    詎戊○○隨即不知所蹤，伊以起訴狀終止與戊○○間之系爭消費
    寄託契約，並請求戊○○返還系爭款項。
(二)又戊○○明知積欠伊系爭款項，且無足額資力可資返還，竟為
    免其所有如附表所示不動產(下稱系爭房地)遭伊追償，於簽
    訂系爭收據後4日即108年4月8日，旋將系爭房地無償贈與己○○，並於同年月23日辦理所有權移轉登記，上開無償轉讓系
    爭房地之行為顯有害於伊之債權，伊自得訴請撤銷被告間移
    轉系爭房地之法律行為，並請求己○○塗銷系爭房地之所有權
    移轉登記。為此，爰依據民法第602條準用第478條以及第24
    4條第1項、第4項規定提起本件訴訟。並聲明:1、戊○○應給
    付原告240 萬8,515 元，及自起訴狀繕本送達翌日起至清償
    日止，按週年利率5 ％計算之利息。⒉被告間就附表所示之系
    爭房地於108 年4 月8 日所為之贈與債權行為，及於108 年
    4 月26日所有權移轉登記物權行為，均應予塗銷。⒊己○○應
    將第二項之所有權移轉登記予以塗銷。⒋原告就第一項聲明
    部分，願供擔保請准宣告假執行。　　
二、被告則以:
(一)己○○:伊固不爭執戊○○曾為原告保管現金成立消費寄託契約
    ，且戊○○嗣於上開時間無償贈與並移轉登記系爭房地予伊。
    然而，戊○○約定保管金額僅為70萬元，已於108年4月4日全
    額返還並簽訂系爭收據為憑，戊○○簽立收據時尚無記載「尚
    餘240.8,515元整」之文字，此實係原告事後加註，又原告
    長年領有低收入戶補助資格，豈有可能持有合計高達310萬8
    ,515元之現金可供寄託，原告主張與戊○○成立總額達310萬8
    ,515元之系爭消費寄託契約，並非真正，原告對戊○○既無寄
    託返還債權存在，被告間所為無償贈與系爭房地行為自無所
    謂侵害原告債權可言。縱認原告與戊○○成立系爭消費寄託契
    約，然系爭收據上並無記載戊○○應於何時返還其餘寄託物之
    字句，可見原告彼時並無請求戊○○還款，原告與戊○○間尚不
    生返還寄託物之債權債務關係，則戊○○於108年4月間將系爭
    房地贈與予伊時，原告對戊○○即無債權存在，況戊○○贈與系
    爭房地時，戊○○持有大筆現金而具相當資力，故戊○○將系爭
    房地贈與伊之行為，自無侵害原告債權等語資為抗辯。並聲
    明：⒈駁回原告之訴。⒉如受不利判決，願供擔保免為假執行
    。
(二)戊○○未於言詞辯論期日到場，亦未提出準備書狀作何聲明或
    陳述。
三、本院得心證之理由
(一)原告主張與戊○○成立總額為310萬8,515元之系爭消費寄託契
    約有無理由?原告請求戊○○返還240萬8,515元，有無理由?
    原告主張與戊○○成立總額為310萬8,515元之系爭消費寄託契
    約，戊○○僅返還70萬元，戊○○尚積欠原告240萬8,515元之系
    爭款項未返還，己○○雖不爭執原告與戊○○成立消費寄託契約
    ，然爭執總額僅70萬元且均已返還完畢等語。是本件爭點厥
    為:原告交付戊○○寄託保管之金額為若干?原告請求戊○○仍應
    返還240萬8,515元，有無理由?
 1、按寄託物為代替物時，如約定寄託物之所有權移轉於受寄人
    ，並由受寄人以種類、品質、數量相同之物返還者，為消費
    寄託。自受寄人受領該物時起，準用關於消費借貸之規定；
    借用人應於約定期限內，返還與借用物種類、品質、數量相
    同之物，未定返還期限者，借用人得隨時返還，貸與人亦得
    定一個月以上之相當期限，催告返還，民法第602條第1項、
    第478條分別定有明文。又按證據資料並不以能直接單獨證
    明之直接證據為限。凡綜合其他情狀，證明某事實，而某事
    實依經驗法則或論理法則，足以推認該待證事實存在，該證
    明某事實之間接證據，亦包括在內（最高法院109年度台上
    字第2511號、107年度台上字第416號裁判意旨參照）。
 2、原告交付戊○○寄託保管之金額為310萬8,515元:
 (1)原告主張因配偶於88年8月遭逢意外成為植物人，原告為獨
    立扶養3名未成年子女，並未取得配偶安置安養中心之補助
    ，亟需取得低收入戶資格。為免低收入戶資格因原告名下查
    有存款遭取消，原告於88年至89年間，便將工作之收入、親
    友及民間團體捐助金額10萬餘元，交由2名胞姐即戊○○及訴
    外人乙○○寄託保管，並央請另名胞姐即訴外人丁○○提供其申
    設之土地銀行帳戶(下稱系爭土銀帳戶)供原告使用。然於90
    年間乙○○表示不便協助，原告乃將原寄託於乙○○之25萬元現
    金取回，改交由戊○○保管。自90年10月13日至95年12月7日
    ，原告係以匯款至戊○○申設郵局帳戶(帳號:00000000000000
    號，下稱系爭郵局帳戶)方式交付戊○○保管，為免遭查獲，
    原告匯款時係使用乙○○或丁○○名義，匯款後會將匯款時間及
    金額記錄於個人筆記本(下稱系爭筆記本)，原告另自行存款
    於系爭土銀帳戶，然丁○○於97年7月間表示系爭土銀帳戶存
    款已影響稅捐、健保，不願再提供，原告於97年7月7日乃將
    系爭土銀帳戶內存放之74萬8,515元轉匯至戊○○申設之系爭
    郵局帳戶。嗣於96年至105年間，原告改以交付現金方式託
    由戊○○保管，交付時點多為被告2人從高雄至臺中拜訪原告
    、丁○○等家人時，交付時原告會在系爭筆記本上記載日期、
    金額，並請戊○○簽名於上。最後一筆寄託款係原告配偶104
    年11月3日過世領得之勞工保險給付金，嗣因原告配偶過世
    ，且子女已成年，已無領取政府低收入戶補助之需求，故未
    再交付寄託款，計至最後一筆寄託款，原告總計交付310萬8
    ,515元予戊○○保管。原告於108年4月間要求戊○○返還，戊○○
    竟告以無法全額償還，原告乃偕同原告女婿、女兒及丁○○之
    女婿即訴外人陳宥傑，與被告2人約在高雄市小港區金府路
    之高雄多那之烘焙坊進行面談及對帳，戊○○面談時表示僅返
    還70萬元即告無力清償，原告及被告2人因而簽立系爭收據
    證明戊○○尚欠款240萬8,515元即系爭款項，原告亦將此意旨
    記載於系爭筆記本，被告2人並簽名於上，然戊○○迄未返還
    系爭款項等語(本院卷第30頁至第31頁、第85頁、第88頁、
    第127頁)，並提出系爭筆記本、系爭收據、匯款執據、系爭
    土銀帳戶存摺封面、內頁影本以及108年4月4日錄音光碟及
    譯文為證【本院110年度雄司簡調字第1904號卷(下稱雄司調
    卷)第41頁至第47頁、本院111年度訴字第104號卷(下稱本院
    卷)第37頁至第71頁、第129頁、第131頁至第143頁)】。己○○則以前詞否認原告與戊○○成立金系爭消費寄託契約，並抗
    辯原告提出系爭收據上之被告2人簽名雖為真正，然其等簽
    名時並無積欠系爭款項之文字，另否認系爭筆記本及上開錄
    音光碟之真正。經查：
 (2)依據原告提出之系爭收據為3行分別記載「本人陳偉伶於民
    國108年4月4日」、「已經收款戊○○70萬元整」、「尚餘240
    .8515元整」之內文，內文下方則為「收款人陳偉伶、給款
    人戊○○、見證人己○○」，並均蓋印指印，有系爭收據可參(
    雄司調卷第47頁)，衡以己○○不爭執系爭收據上載被告簽名
    為真正，陳宥傑亦證稱當場兩造有簽訂系爭收據並蓋手印等
    語(本院卷第170頁)，而陳宥傑為丁○○之前女婿，與兩造並
    無特別交情(本院卷第167頁)，且經具結擔負偽證罪之風險
    ，應無為原告利益而為偏頗虛偽證述之必要，其所為證詞應
    屬可信，系爭收據應為戊○○交付70萬元後簽立之憑證，依據
    系爭收據所載，已明確顯示原告與戊○○間寄託金額為70萬元
    加計240萬8,515元即310萬8,515元。
 (3)參以原告提出之錄音光碟及譯文，該錄音內容為1名男子與3
    名女子之對話，譯文則指出人別為陳宥傑及原告、戊○○及己○○，並分別標示發話人別，己○○不爭執譯文所載內容與光碟
    錄音內容相符，然爭執發話人包含被告2人。而經本院當庭
    撥放錄音光碟予證人陳宥傑，陳宥傑結證稱：錄音中之男子
    是我，另外3名女子是原告及被告2人等語，並證稱發話之人
    為原告標示之人無誤等語(本院卷第166頁至第167頁)，是原
    告提出之錄音光碟應為陳宥傑及原告、戊○○及己○○之對話內
    容，且原告提出之譯文顯示人別亦屬正確。而依據譯文內容
    顯示：
　①檔案名稱：金府路90號
    原  告:現在就從這條好了，首先25萬，是我從…。
    己○○:等我一下，這樣我看不到。
    原  告:喔，25萬啦，是首先我寄放妳媽媽的，這條是從玉 
                如阿姨那邊拿來的。
    己○○:嗯。
    原  告:阿，直接，有一些用匯款的。
    己○○:嘿。
    原  告:有一些之前妳媽媽回來我拿給她的，之前，從這邊 
            開始，我想說也是要給你們簽名。
    己○○:嘿。
    原  告:對不對，陸陸續續就是5萬、10萬啦這樣子累積下  
           來。
    己○○:嗯。
    原  告:到後來這條土銀的(旁邊吵雜人聲與本案無關)，妳 
            知道嘛，這應該是匯給你們的，還是現場給妳的？
    己○○:74萬。
    原  告:有、有，我這裡有證據，這條就是之前小阿姨，我 
            寄放在她那裡的。
    己○○:嗯。
    原  告:我全部領出來，70幾。
    己○○:74萬8,511元。
    原  告:74萬8,511元。對不對，這個總數也是妳寫的阿。
    己○○:嗯。
    原  告:2,008,515元嘛，對不對。
    己○○:嗯。
    原  告:後來，後來就陸陸續續…。
    己○○:媽，為什麼，妳也要聽阿，為什麼都只有我在聽。
    原  告:對阿。
    戊○○:我眼睛灰灰。
    原  告:沒有啦，後來就是陸陸續續妳去我家我拿給妳的， 
            就是6萬啦、10萬啦，就是慢慢存起來拿給你們的 
            ，阿你們都有現場點嘛，對不對？
    己○○:嗯，有。
    原  告:這個有的也有是妳寫的嘛。
    己○○:嗯。
    原  告:有的是妳媽媽簽名的。
    己○○:嗯。
    原  告:對不對，總數也是妳寫的，嘿啊，阿這個要加這   
            個，加110萬嘛，對不對，這樣合起來就是3,105,5
             15元。
    己○○:這是這三張合起來嗎
    原  告:沒有，這個是我的部分。  
    己○○:我知道，我說現在這邊這三張合起來是這個嗎？
    原  告:沒有、沒有，是兩張合起來的喔，你可以回去算， 
            這一張是阿嬤的。
  ②檔案名稱：金府路90號2
    戊○○:我慢慢還，我不是不要還。
    甲○○:不是、不是，阿姨，沒關係妳先對好，我再教妳，   
          妳給人家講一句話她哭了好幾天，我丈母娘叫我來  
           看看。
    戊○○:我也哭好幾天阿。
    甲○○:妳給人家動用到人家的錢，妳不能說妳沒有錢阿，   
          妳了解我的意思嗎？阿妳說。
    戊○○:就讓我慢慢還阿。
    甲○○:阿姨，妳等一下，妳先，妳慢慢還，但妳現在沒有   
          產的能力妳要怎麼還她，妳也要說一個她聽的進去  
           阿，是不是這樣。
    戊○○:阿多少還，我也不會講。
    甲○○:阿妳現在沒有在做阿，現在沒有在做妳要怎麼還，   
          妳要講到讓阿姨聽的下去嘛，那我是來幫你們和    
           解，大家看怎麼怎麼樣用，（以下略），妳了解   
            嗎，我才進來。
    戊○○:那誰都進來我也一條爛命啦。
    甲○○:沒有啦，不用啦。
    戊○○:沒錢你們是逼我去死而已。
    甲○○:阿姨妳不用說那些啦，沒錢，妳房子去貸款就好了   
          阿，妳說妳沒錢。
    戊○○:貸也是要還啦，我也沒錢可以還，對不對，你們逼   
          我，我就死給你。們看，我丈夫也對我不好。
    甲○○:還是妳們要…姨丈，這我要叫他什麼…。
    原  告:他丈夫喔，我叫他二姊夫。
    戊○○:叫誰都一樣啦。
    甲○○:叫妳丈夫出來坐一下阿，講給他聽阿，看要怎麼處   
          理，因為。
    戊○○:阿他就在上班不在啦。
    甲○○:沒關係我會留在高雄，我等一下要跟高雄的人去吃   
          飯。
    戊○○:你們都要逼我，我也沒錢啦，我全部都給她了。
    甲○○:本來那就她的錢了，你不能說全部都給她。
    戊○○:嘿阿，我本來要給我兒子娶老婆的我也全部都還她   
          了。
    原  告:沒有，算了啦。
    甲○○:阿姨，那人家存在妳那邊的錢妳給人家拿去用。
    原  告:沒有，這樣子，阿蘭，那個什麼。
    戊○○:阿，她不要寄放在我這裡我就不會給她ㄎㄤˋ。
    甲○○:妳不能這樣講。
    丙○○:阿蘭，那個錢，等一下我們再點。
    戊○○:今天她如果沒寄放我她沒辦法存那麼多錢啦，她早   
          就被查到了啦，這樣知不知道。
    甲○○:查那個…，人家歡喜甘願寄放在妳這裡。
    戊○○:國家的錢，是不是…。
    己○○:我們先，這一張先放多少錢？
    戊○○:阿，是說不應該給你們動到這樣而已，對不對，她   
          今天如果沒有寄放我她早就沒得存那麼多啦。
    甲○○:那個跟這個現在沒有什麼關聯。
    己○○:這總數是那一個的…。
    原   告:這裡阿、這裡阿，這個妳…。
    己○○:從這邊接下去，喔，好。等一下、等一下。
    戊○○:對不對，阿現在要叫、這個叫那個，叫誰都一樣。
    （以下略）    
    戊○○:隨便你們啦。
    甲○○:阿姨你不要講那麼辣啦。
    有譯文可參(本院卷第137頁至第143頁），且經本院與兩造
    確認在案（本院卷第165頁)。從上揭對話原告亦提及與系爭
    收據所載總額310萬8,515元甚為相近之3,105,515元，且從
　　戊○○陳稱「她不要寄放在我這裡我就不會給她ㄎㄤˋ」、「今
    天她如果沒寄放我她沒辦法存那麼多錢啦」、「沒錢你們是
    逼我去死而已」等語，亦顯見戊○○與原告間確係成立額度非
    低之消費寄託契約，且戊○○於對話時並無法返還原告寄託款
    全部，而可佐證系爭借據所載內容。
 (4)且再從上開對話己○○曾詢問「這是這三張合起來嗎」，原告
    回應「是兩張合起來的喔，你可以回去算」等情，兩造當場
    應係參照某份文件進行對帳，原告陳稱該份文件即為系爭筆
    記本，並主張被告2人當日有於其上簽名，就此不僅與陳宥
    傑證稱當場確實有看到一本筆記本，印象他們有在筆記本上
    簽名等語(本院卷第169頁至第170頁)，經本院提示系爭筆記
    本正本，陳宥傑證稱為此份筆記本無誤(本院卷第170頁)等
    情相符，復經本院比對原告於對話中依序提及之「從25萬元
    開始」、「陸陸續續5萬、10萬」、「74萬8511元，對不對
    ，這個總數也是你寫的啊」、「2,008,515元嘛，對不對」
    等語，與系爭筆記本記載內容及順序完全相符，且原告對話
    最後所言「這個、這個要加這個，加110萬嘛，對不對，這
    樣合起來就是310514元」，亦與系爭筆記本上載「現共110
    萬元」、「總0000000元」之內容大致相符，有系爭筆記本
    可參(雄司調卷第44頁至第45頁)，可見原告當場所執對帳文
    件為系爭筆記本無誤，而從原告執系爭筆記本與被告對帳時
    ，己○○對於原告表示總數是你們寫的、你們都有現場點等語
    ，均以表示同意之「有」、「嗯」進行回應，戊○○當場亦無
    表示反對之反應，可見被告並不爭執甚且同意系爭筆記本之
    記載內容，是系爭筆記本亦可正確反應原告及戊○○間寄託關
    係。是以，系爭筆記本於兩造對帳時已記載「總0000000元
    」即總額為310萬8,515元之內容，此從原告表示「這個、這
    個要加這個，加110萬嘛，對不對，這樣合起來就是0000000
    元」可見(依照上述可認原告應係口述時誤將8講述為5。此
    一總額為系爭筆記本兩面分別記載200萬8,515元及110萬元
    之總額），與系爭收據合計寄託總額相符，又系爭筆記本記
    載總額110萬元之末端，亦記有「108年4月4日本人陳偉伶已
    收戊○○70萬元整。原110萬現尚餘40萬元」，並有兩造共3人
    之姓名書寫於旁（雄司調卷第45頁），此一40萬元加計另一
    面總額200萬8,515元，亦與系爭收據所載未清償餘額即系爭
    款項相同。末考以陳宥傑亦證稱：寄放那裡300多萬，先還7
    0萬元，還有200多萬元，現場拿70萬現金後，後面200多萬
    有簽收據，這些數字是原告跟戊○○當場核對出來，都有講，
    戊○○的女兒在旁邊也知道等語(本院卷第169頁），與系爭借
    據及筆記本記載金額及原告於對話提及之金額亦屬相符。是
    經互核系爭借據、兩造對話內容、系爭筆記本及證人陳宥傑
    證詞，可認原告與戊○○間之寄託金額總額為310萬8,515元。
 (5)是以，原告主張其與戊○○成立總額為310萬8,515元之系爭消
    費寄託契約，戊○○於108年4月4日僅返還70萬元，尚積欠原
    告240萬8,515元之系爭款項未返還，應屬有據。
 3、己○○雖抗辯系爭筆記本及錄音內容均非真正，然系爭筆記本
    及錄音內容均經陳宥傑證稱係於對帳時發生之對話及提出之
    文件，且經本院勘驗系爭筆記本之封底內側均有泛黃痕跡，
    文件外觀紙張邊緣亦泛黃，有本院勘驗筆錄可參(本院卷第8
    7頁)，可見並非臨訟製作之文書，且系爭筆記本之內容與錄
    音內容均可相互參照，業如前述，可認系爭筆記本及錄音內
    容應為真正。己○○雖復抗辯系爭收據上載被告簽名雖為真正
    ，然簽名時並無「尚餘240.8515元整」之文句(本院卷第86
    頁)，惟系爭收據係由3行緊密記載之內文排序而成，業如前
    述，且內文之使用書寫工具均係黑色粗頭油性筆，並均蓋有
    指印，是從整體形式觀之已難認第3行係事後加註，且陳宥
    傑亦證稱現場確實有看到系爭收據，印象是餘額是200多萬
    元等情，均可佐證系爭收據於製作時已有上開文句，己○○上
    開抗辯均難認可採。
 4、己○○雖再抗辯原告無法證明且無可能交付310萬8,515元之金
    額云云。惟查，原告前揭主張之匯款經過，經本院比對系爭
    筆記本所載90年10月13日至95年12月7日多達19筆之交付記
    錄，均可與原告提出之匯款執據相互比對(本院卷第37頁至
    第65頁、第129頁)，而上開匯款執據之匯款人雖記載乙○○及
    丁○○，然證人乙○○、丁○○均到庭證稱匯單並非其所書寫(本
    院卷第195頁、第199頁)，丁○○復證稱：這些匯款執據是原
    告用我的名字寫的，原告在去年到我家有拿這些執據給我看
    ，我說你為什麼用我的名字匯款給二姊戊○○，原告沒有說話
    等語(本院卷第200頁)，可認上開匯款單據實際為原告所匯
    款項。又系爭筆記本所載「加土地銀行74萬8,515元」之內
    容，原告主張係因丁○○不願再提供系爭土銀帳戶，乃提出轉
    交戊○○等情，核與丁○○證稱：系爭土銀帳戶是原告委託我開
    戶，實際是原告使用，後來我先生知道，叫我不要再讓原告
    用我名字開戶，我叫原告把帳戶領回等語(本院卷第200頁、
    第202頁)，以及系爭土銀帳戶存摺內容顯示「970707轉帳銷
    戶$748,515」等情均相符，且「加土地銀行74萬8,515元」
    部分亦有可認定為戊○○書寫之名字在旁（理由見下述）。又
    原告主張系爭筆記本上載自96年起至105年間以現金交付部
    分，有戊○○簽名可憑一情，此與上開對話記錄顯示於原告詢
    問「6萬、10萬元陸續交付，慢慢存拿給你們，你們都有現
    場點，這個有的也是你的名字」等語時，己○○以表示同意之
    「嗯」予以回應相符，均可證原告應有交付達310萬8,515元
    之金額予戊○○保管。至原告長年領有低收入戶補助資格一情
    ，反與原告陳稱系爭消費寄託契約成立背景相符，況於上開
    對話內容，戊○○亦自陳「今天他如果沒寄放我，他沒辦法存
    那麼多錢啦，他早就被查到了啦」等語，可見原告確實有能
    力交付310萬8,515元之款項，己○○所辯，顯非有據。
 5、基上，原告主張其與戊○○成立總額為310萬8,515元之系爭消
    費寄託契約，戊○○僅返還70萬元，戊○○尚積欠原告240萬8,5
    15元之系爭款項未返還，應屬有據。而依據上揭民法第602
    條第1項、第478條規定，系爭消費寄託契約既未定期限，原
    告得定1個月以上之相當期限請求返還，則原告已於108年4
    月4日請求戊○○返還，依上揭對話內容雖未錄得原告明確定
    出催告期限，然原告係於110年5月25日始提起本訴為請求，
    有起訴狀收狀章可參，可認戊○○應有足夠時間籌款，可認已
    經相當催告期限，故原告請求戊○○返還所餘系爭款項240萬8
    ,515元，當屬有據。
(二)原告請求撤銷被告間就系爭房地所為無償贈與行為，有無理
    由?
    戊○○尚積欠原告系爭款項，業如前述。原告復主張戊○○於簽
    定系爭收據後4日旋即將其名下唯一之系爭房地無償贈與己○○，已侵害原告上開債權實現等語。己○○雖不爭執戊○○於108
    年4月8日將系爭房地無償贈與伊，並於同年月23日以贈與為
    登記原因將系爭房地移轉登記予伊，惟抗辯其等為上開無償
    贈與行為時，原告對戊○○之債權尚未發生，且贈與時戊○○個
    人家中有諸多現金，均無侵害原告債權之可言，況原告行使
    民法第244條第1項、第4項撤銷權亦已超過除斥期間等情。
    經查：
 1、按債務人所為之無償行為，有害及債權者，債權人得聲請法
    院撤銷之。債權人依第1項之規定聲請法院撤銷時，得並聲
    請命受益人或轉得人回復原狀，民法第244條第1、4項定有
    明文。前條撤銷權，自債權人知有撤銷原因時起，1年間不
    行使而消滅，亦為同法第245條所明定。次按債務人之財產
    是否足以清償債務，並非純以資產為準，而係以資產淨值為
    斷，所謂資產淨值乃總資產與總負債之差額，即總資產扣除
    總負債，資產淨值如為負數，則代表債務人已無法全額清償
    其債務，如仍為無償行為，自屬有害及債權。又民法第244
    條第1項之撤銷訴權，依同法第245條規定，自債權人知有撤
    銷原因時起，1年間不行使而消滅。
 2、原告行使民法第244條第1項、第4項規定行使撤銷權，未逾1
    年除斥期間:
    原告主張其係於110年4月16日與指派之法扶律師討論案情時
    ，經法扶律師以中華電信系統調取戊○○所有之系爭房地謄本
    及異動索引資料(申登人為黃見志律師)，始知被告間早於10
    8年4月23日即將系爭房地以贈與為登記原因登記於己○○名下
    等情(本院卷第31頁)，核與本院調閱系爭房地之地政電子謄
    本申請記錄所示結果相符，有高雄市政府地政局前鎮地政事
    務所函覆結果可參(本院卷第217頁至第219頁)，且經查閱上
    開申請記錄，於106年2月20日至109年10月30日間之申請人
    為玉山商業銀行股份有限公司、柏特利房屋仲介有限公司等
    銀行及房仲業者，均查無原告申請之記錄。可認原告係於11
    0年4月16日始知被告間之移轉行為，並於110年5月25日依據
    民法第244條第1項、第4項規定請求撤銷權被告間就系爭房
    地所為移轉行為並提起本訴，有前揭起訴狀收文戳章可參，
    原告行使民法第244條第1項、第4項規定行使撤銷權，尚無
    逾越1年除斥期間，合先敘明。
 3、被告所為系爭房地之無償贈與行為，已侵害原告所有之債權
    ：
 (1)原告與戊○○成立總額為310萬8,515元之系爭消費寄託契約，
    原告於108年4月4日偕同陳宥傑等人請求戊○○返還寄託物，
    此從系爭收據記載簽定日期為108年4月4日可認，然戊○○當
    場僅返還70萬元，並多次表示「你們就逼我，我就全部的錢
    都給你們了」、「你們都要逼我，我也沒錢啦，我這全部都
    給他了」等語，陳宥傑建議「阿姨你不用說那謝啦，沒錢，
    房子去貸款就好了」，戊○○回覆:「貸也是要還啦，我也沒
    錢可以還，對不對，你們逼我，我就死給你們看」等語，有
    前揭錄音光碟及譯文可參，可見戊○○於108年4月4日經原告
    要求返還時，已無足夠資力清償積欠原告之系爭款項240萬8
    ,515元。然戊○○於4日後即108年4月23日將系爭房地無償贈
    與並移轉登記予己○○，戊○○自身資力已有欠缺，卻仍將系爭
    房地無償贈與並移轉所有權予己○○，當已害及原告可向戊○○
    請求返還系爭款項之債權。是以，原告依據民法第244條第1
    項規定請求撤銷被告間就系爭房地所為贈與契約及物權移轉
    行為，並依同法第4項規定，請求己○○塗銷就系爭房地以贈
    與為原因所為之所有權移轉登記。即屬有據。
 (2)己○○雖以前詞抗辯其與戊○○為債權贈與行為及物權移轉行為
    時，原告對戊○○之債權尚未發生，然於原告交付寄託物予戊○○保管時，系爭消費寄託契約債權即已發生，且從上開對話
    內容可見原告於108年4月4日已要求戊○○返還寄託物，己○○
    猶以系爭收據未明載返還期間遽認原告與戊○○間債權未發生
    ，顯屬無據。又己○○雖抗辯戊○○為贈與行為時尚有資產，然
    從前揭對話內容顯見戊○○已無足額資力，己○○僅泛以家中現
    金眾多以辯戊○○尚有資力云云，且未提出任何證據舉證之，
    顯非有據。
四、綜上所述，原告依據民法第602條準用第478條及第244條第1
    項規定，請求(一)戊○○給付原告系爭款項240萬8,515元，及
    自起訴狀繕本送達翌日即110年9月19日起(見雄司調卷第115
    頁送達回證)，按週年利率5％計算之利息；(二)撤銷戊○○及
    己○○間就系爭房地於108年4月8日所為贈與之債權行為，及
    於108年4月26日所為之所有權移轉登記物權行為；(三)己○○
    應將第2項之所有權移轉登記予以塗銷，洵屬有據，應予准
    許。又原告陳明願供擔保，聲請就聲明第一項給付宣告假執
    行，經核於法相符，爰酌定相當之擔保金宣告之。併依民事
    訴訟法第392條第2項規定，酌定戊○○如預供擔保相當之金額
    ，得免為假執行。
五、本件事證已臻明確，兩造其餘之攻擊或防禦方法及所用之證
    據，經本院斟酌後，認為均不足以影響本判決之結果，爰不
    逐一論列，併此敘明。
六、訴訟費用負擔之依據：民事訴訟法第78條、第85條第1項。
中　　華　　民　　國　　111 　年　　7 　　月　　29　　日
                民事第三庭    審判長法　官 高瑞聰
　　　　　　　　                    法  官 黃姿育
　　　　　　　　                    法  官 林家伃
以上正本係照原本作成。　　　　　　　　
如對本判決上訴，須於判決送達後20日內向本院提出上訴狀。如
委任律師提起上訴者，應一併繳納上訴審裁判費。
中　　華　　民　　國　　111 　年　　8 　　月　　1 　　日
                                    書記官 陳郁惠
附表           
編號 類別 房地坐落 權利範圍 移轉登記日 登記原因 受移轉登記人 1 土地 高雄市○○區○○段000地號 4分之1 108年4月8日 贈與 己○○ 2 建物 高雄市○○區○○段000○號(門牌號碼:高雄市○○區○○路000巷0000號) 全部 108年4月8日 贈與 己○○